臺灣高雄地方法院民事判決　　　　　　 95年度重訴字第485號
原　　　告　甲○○
訴訟代理人　黃祖裕律師
被　　　告　乙○○
上列當事人間確認買賣關係不存在事件，本院於民國96年6 月7
日言詞辯論終結，判決如下：
    主      文
確認兩造間於民國九十三年七月三日就秀利一股份有限公司股份
壹佰肆拾捌萬肆仟股所為之買賣關係不存在。
被告應將所有之秀利一股份有限公司股票編號87-NE-000001至
87-NE-000148號，共計壹佰肆拾捌張之股票背書後，交付予原告
。
訴訟費用由被告負擔。
    事實及理由
一、被告經合法通知，未於言詞辯論期日到場，核無民事訴訟法
    第386條各款所列情形，爰依原告之聲請，由其一造辯論而
    為判決。
二、本件原告主張：被告於民國93年7 月3 日以每股新台幣（下
    同）10元向原告購買其所有之訴外人秀利一股份有限公司（
    下稱秀利一公司）股份1,494,000 股，總價金14,940,000元
    ，約定被告應於93年7 月13日給付原告100,000 元，其餘價
    金每年至少給付總額20％，須於5 年內付清；同日被告另簽
    訂付款承諾書（下稱系爭承諾書），承諾如有一期未付款時
    ，被告應無條件將未付款部分之秀利一公司股份再移轉返還
    予原告，其真意為被告如有一期不履行時，未付款部分之股
    份買賣契約無條件失其效力。詎原告依約將其所有秀利一公
    司編號87-NE-000001至87-NE-000149號記名股票背書轉予被
    告，被告於93年7 月13日給付原告100,000 元後，未於第一
    年屆滿即94年7 月3 日以前依約給付第一期價金2,988,00 0
    元（計算式：14,940,000元×20％＝2,988,000 元），依系
    爭承諾書之約定，未付款部分之股份買賣契約失其效力，被
    告應無條件返還未付款部分之秀利一公司股票，然被告迄今
    仍未返還，未付款部分之秀利一公司股份買賣契約是否有效
    不明，造成原告法律上之地位不安、危險，爰提起本訴確認
    兩造間就未付款部分之秀利一公司股票買賣契約無效，並依
    系爭承諾書之約定及不當得利法律關係，請求被告返還未付
    款部分之秀利一公司股票等語。並聲明求為判決：（一）確
    認兩造間於93年7 月3 日就秀利一公司股份1,484,000 股所
    為之買賣關係不存在。（二）被告應將所有之秀利一公司股
    票編號87-NE-000001至87-NE-000148號，共計148 張記名股
    票背書後，交付予原告。
三、被告雖未於言詞辯論期日到場，惟依其所具書狀則以：兩造
    於93年7 月3 日簽訂股票買賣合約書，原告已轉讓秀利一公
    司股票編號87-NE-000001至87-NE-000149號之記名股票予被
    告，並向秀利一公司辦理股權變更登記，被告業已支付原告
    100,000 元後，因發現每股實際價值與售價不符，未於第一
    年屆滿即94年7 月3 日前給付第一期價金2,988,000 元等語
    資為抗辯。並答辯聲明求為判決：原告之訴駁回。
四、按確認法律關係之訴，非原告有即受確認判決之法律上利益
    者，不得提起之；確認證書真偽或為法律關係基礎事實存否
    之訴，亦同。民事訴訟法第247 條第1 項定有明文。又按確
    認之訴，倘當事人一方因法律關係之存在與否或為法律關係
    基礎事實存否不明確，致其在私法上之地位有受侵害之危險
    ，而此危險得以確認判決除去者，依法均得提起。本件原告
    主張依付款承諾書之約定，被告如有一期未依約付款，未付
    款部分之秀利一公司股份買賣契約失其效力，被告應返還未
    付款部分之秀利一公司股份予伊等語，然被告以前揭情詞置
    辯，並拒絕返還未付款部分之秀利一公司股份，是以未付款
    部分之秀利一公司股份買賣契約是否有效不明，致原告在私
    法上之地位不明，且有受侵害之危險，而此種不安之狀態，
    得以確認判決加以除去，故原告提起本訴確認兩造間於93年
    7 月3 日就未付款部分之秀利一公司股份（1,484,000 股）
    所為之買賣關係不存在，應有確認之訴之利益。
五、經查，原告主張被告於93年7 月3 日以每股10元向伊購買其
    所有之訴外人秀利一公司股分1,494,000 股，總價金14,940
    ,000 元 ，約定被告應於93年7 月13日給付伊100,000 元，
    其餘價金每年至少給付總額20％，須於5 年內付清，被告另
    於同日簽訂付款承諾書，承諾如有一期未付款時，願無條件
    將未付款部分之秀利一公司股權再移轉返還予伊，其真意為
    被告如有一期不履行時，未付款部分之股份買賣契約無條件
    失其效力，又伊依約將其所有秀利一公司股票編號87-NE-00
    0001至87-NE-000149號記名股票背書轉讓予被告，被告於93
    年7 月13日給付原告100,000 元後，未於第一年屆滿即94年
    7 月3 日以前依約給付第一期價金2,988,000 元等情，業據
    其提出股票買賣合約書、付款承諾書、秀利一公司股票編號
    87-N E-000001 至87-NE-000148號之股票影本為證，且被告
    已於相當時期受合法通知，未於言詞辯論期日到場，所提出
    之書狀亦未對此有所爭執，依民事訴訟法第280 條第3 項規
    定，視同自認，是以堪認原告上開主張為真實。另被告辯稱
    秀利一公司股份每股實際價值與售價不符云云，縱令屬實，
    亦難據此免給付買賣價金之義務，是被告既未於第一年屆滿
    前給付第一期價金2,988,000 元，則依付款承諾書之約定，
    未付款部分之秀利一公司股份1,484,000 股（計算式：
    1,494,000 股－已付款100,000 元÷每股10元＝1,484,000
    股）之買賣契約失其效力，被告應將秀利一公司股份1,484,
    000 股背書後，交付予原告。從而，原告確認兩間於93年7
    月3 日就秀利一公司股份1,484, 000股所為之買賣關係不存
    在，並請求被告將所有之秀利一公司編號87-NE-000001至
    87-NE-000148號，共計148 張記名股票（每張10,000股，合
    計1,480,000 股）背書後，交付予原告，為有理由，應予准
    許。
六、據上論結，本件原告之訴為有理由，依民事訴訟法第385 條
    第1 項前段、第78條，判決如主文。
中　　華　　民　　國　　96　　年　　6 　　月　　21　　日
            民事第三庭 審判長  法　官  鄭月霞
                               法　官　伍逸康
                               法　官  洪培睿
上開正本係照原本作成。
如不服本判決，應於送達後20日內，向本院提出上訴狀並表明上
訴理由，如於本判決宣示後送達前提起上訴者，應於判決送達後
10日內補提上訴理由書（須附繕本）。
中　　華　　民　　國　　96　　年　　6 　　月　　21　　日
                               書記官  林慧君
